臺灣臺南地方法院刑事判決　　　　　　 100年度訴字第1089號
公　訴　人　臺灣臺南地方法院檢察署檢察官
被　　　告　蔡吉川
上列被告因違反毒品危害防制條例案件，經檢察官提起公訴（10
0年度毒偵字第683號），被告於準備程序期日就被訴事實為有罪
陳述，本院裁定進行簡式審判程序，判決如下：
    主  文
蔡吉川施用第二級毒品，累犯，處有期徒刑肆月；又施用第一級
毒品，累犯，處有期徒刑捌月，扣案之針頭壹支沒收。應執行有
期徒刑拾壹月，扣案之針頭壹支沒收。
    事  實
    事實及理由
一、犯罪事實：蔡吉川前因違反毒品危害防制條例案件，經本院
    以89年毒聲字第2343號裁定令入戒治處所強制戒治，於民國
    90年3月26日停止強制戒治釋放；又於93年間因施甩毒品案
    件，經本院以93年度訴字第612號判處有期徒刑1年，經最高
    法院駁回上訴確定，嗣經臺灣高等法院臺南分院以96年聲減
    字第1604號裁定減刑為有期徒刑6月，甫於96年11月30日易
    科罰金執行完畢。竟仍不知悔改，復基於施用第一級毒品海
    洛因及第二級毒品安非他命之犯意，於100年4月13日晚上8
    時許，在其臺南市○區○○路252巷12號住家內，先將第二
    級毒品安非他命置放於玻璃球以火燒烤方式施用，再將第一
    級毒品海洛因摻水置放於針筒內以注射方式施用之。嗣於
    100年4月14日上午9時40分許，經警持臺灣臺南地方法院法
    官核發之搜索票，至陳子超（涉嫌違反毒品危害防制條例案
    件部分，另案經臺灣臺南地方法院檢察署檢察官起訴）位於
    臺南市○區○○路162巷7弄l號搜索時，見蔡吉川亦在現場
    並持有注射針筒1支，經循線查悉上情。案經臺南市政府警
    察局報告臺灣台南地方法院檢察署檢察官偵查起訴。
二、按92年7月9日新修正之毒品危害防制條例刪除「2犯」及「3
    犯」之規定，將施用毒品者簡化區分為初犯、再犯，並認施
    用毒品者係屬病患性犯人，以觀察、勒戒戒除其身癮，以強
    制戒治去除其心癮。經觀察、勒戒或強制戒治執行完畢釋放
    後，若係5年後再犯該條例第10條施用毒品罪者，檢察官應
    先聲請法院裁定令被告入勒戒處所觀察、勒戒，並視有無繼
    續施用毒品傾向，決定應予釋放、為不起訴之處分，或應聲
    請法院裁定令入勒戒處所強制戒治；若係5年內「再犯」同
    條例第10條施用毒品罪者，依同條例第23條第2項規定，檢
    察官則應依法追訴；且觀諸該條例第20條第3項，及同條例
    第23條第2項之修正理由，如施用毒品者係前經觀察、勒戒
    或強制戒治等治療程序執行完畢5年後，始再施用毒品之「
    初犯」，因前所執行之觀察、勒戒或強制戒治已足收戒除毒
    癮之效，自應重新執行觀察、勒戒或強制戒治等治療程序，
    並於治療程序執行完畢後，由檢察官為不起訴處分，毋庸對
    之追訴處罰；反之，在「再犯」之情形，因其先前所為治療
    程序顯未能收戒斷毒癮之效，且考量施用毒品者之再犯率偏
    高，乃簡化其刑事處遇程序，而逕予追訴處罰，不再施以治
    療程序。參酌上開立法理由，修正毒品危害防制條例就施用
    毒品者，祇於「初犯」及「5年後再犯」二種情形，有其追
    訴條件之限制，即須於初犯經觀察、勒戒或強制戒治釋放後
    ，5年內均無施用毒品之行為，始能認其前所實施之觀察、
    勒戒或強制戒治已足遮斷毒癮，而得於5年後再犯時，再予
    適用初犯之規定，重行觀察、勒戒等程序。倘5年內已經再
    犯，被依法追訴處罰，縱其第3次（或第3次以上）施用毒品
    之時間在初犯釋放5年以後，即與「5年後再犯」之情形有別
    ，且因已於「5年內再犯」，顯見其再犯率甚高，原實施觀
    察、勒戒或強制戒治，已無法收其實效，而無5年戒斷期之
    存在，自無再經觀察、勒戒及強制戒治之必要，應由檢察官
    逕行起訴（最高法院95年度台非字第59號判決及95年第7次
    刑事庭會議決議）。查被告前曾受如事實欄所述之強制戒治
    處分，並於90年3月26日停止戒治釋放，又於前開強制戒治
    處分執行完畢後5年內之93年間再因施用毒品案件，經本院
    以93年度訴字第612號判決判處有期徒刑1年確定等情，有刑
    案資料查註紀錄表、臺灣高等法院被告前案紀錄表在卷可稽
    ，可見被告於初犯經觀察、勒戒執行完畢後5年內，已曾再
    犯施用毒品案件，並經依法追訴處罰，本件施用毒品之犯行
    ，乃屬3犯以上，縱其施用毒品之時間在初犯釋放5年以後，
    即與「5年後再犯」之情形有別，依前述說明，自應由檢察
    官逕為追訴，先予敘明。
三、本件係經被告蔡吉川於準備程序為有罪之表示，而經本院合
    議庭裁定由受命法官獨任以簡式審判程序加以審理，依刑事
    訴訟法第273條之2、第159條第2項之規定，不適用傳聞法則
    有關限制證據能力之相關規定；並得依同法第310條之2準用
    第454條之規定製作略式判決書（僅記載「證據名稱」），
    合先敘明。
四、證據名稱：
(一)、被告蔡吉川於警詢、偵訊及本院審理時之自白。
(二)、臺南市政府警察局毒品犯罪嫌疑人尿液採驗作業管制紀錄
      清冊及臺灣檢驗科技股份有限公司100年4月27日濫用藥物
      檢驗報告各1紙。
(三)、臺南市政府警察局搜索扣押筆錄、扣押物品目錄表及扣案
      證物照片1張。
(四)、扣案之針頭1支。
(五)、台灣高等法院被告前案紀錄表1份。
五、論罪科刑：查海洛因屬毒品危害防制條例第2條第2項第1款
    所列之第1級毒品，安非他命屬同法第2條第2項第2款所列之
    第2級毒品，故核被告所為，係犯毒品危害防制條例第10條
    第1項之施用第1級毒品罪及同條第2項之施用第2級毒品罪。
    其持有毒品之低度行為應為施用毒品之高度行為所吸收，不
    另論罪。被告所犯上開2罪間，犯意個別、行為互殊，應予
    分論併罰。又被告有事實欄所載之犯罪科刑及執行完畢之事
    實，有臺灣高等法院被告前案紀錄表在卷可稽，其於執行完
    畢後5年內故意再犯本件有期徒刑以上之罪，為累犯，均應
    依刑法第47條第1項規定加重其刑。爰審酌被告前已有施用
    毒品前科並歷經觀察勒戒及強制戒治過程，猶未能深切體認
    毒品危害己身之鉅，及早謀求脫離毒害之道，反而於出監出
    所後伺機再犯，未見有何警惕及悔意，自有使其接受相當時
    期監禁處遇以教化性情之必要，惟兼衡其犯後始終坦承犯行
    ，態度良好，且施用毒品固戕害個人健康，然未侵害他人權
    益、犯罪手段平和等一切情狀，分別量處如主文所示之刑，
    並定其應執行之刑。扣案之針頭1支，係被告所有且供其施
    用毒品犯罪所用之物，爰予宣告沒收，併此敘明。
據上論結，依刑事訴訟法第299條第1項前段，毒品危害防制條例
第10條第1項、第2項、第18條第1項，刑法第11條前段、第47條
第1項、第51條第5款、第38條第1項第2款，判決如主文。
本案經檢察官鄭葆琳到庭執行職務。
中    華    民    國   100    年    9     月    30    日
                  刑事第四庭  法  官  高如宜
以上正本證明與原本無異。
如不服本判決應於收受本判決後10日內向本院提出上訴書狀，並
應敘述具體理由。其未敘述上訴理由者，應於上訴期間屆滿後20
日內向本院補提理由書狀（均須按他造當事人之人數附繕本）「
切勿逕送上級法院」。
                              書記官  陳慧玲
中    華    民    國   100    年    10    月    4     日
附錄本件論罪科刑法條：
毒品危害防制條例第10條
施用第一級毒品者，處6月以上5年以下有期徒刑。
施用第二級毒品者，處3年以下有期徒刑。